臺灣臺南地方法院民事判決　九十一年度重訴字第五二二號
　　原　　　告　萬通商業銀行股份有限公司
　　法定代理人　乙○○
　　訴訟代理人　丙○○
　　被　　　告　甲○○
右當事人間請求清償債務事件，本院判決如左：
    主    文
被告應給付原告新台幣貳仟參佰柒拾參萬零壹佰柒拾捌元，及自民國九十一年七月六
日起至清償日止，按週年利率百分九點零二五計算之利息，並按上開利率百分之二十
計算之違約金。
訴訟費用由被告負擔。
本判決於原告以新台幣柒佰玖拾貳萬元或同額之中華開發工業銀行開發金融債券八十
八年度第一期第二次債票供擔保後，得假執行。
    事      實
甲、原告方面：
  一、聲明：求為判決除假執行擔保金額外如主文所示。
  二、陳述：訴外人陳美芬邀同被告擔任連帶保證人，於民國八十七年九月四日向原告
      借貸新台幣（下同）二千三百萬元及四百萬元共二筆，約定利息按原告公司之調
      整後基本放款利率加百分之零點五二五即週年利率百分之九點零二五計算，且依
      兩造所簽授信約定書第五條約定，被告如未按期攤償本息時，即喪失期限利益，
      視為全部到期，須全部一次清償本息；又依被告所書立借據第五條約定，被告如
      未按期支付利息或到期不履行時，除按約定利率計息外，並逾期清償在六個月以
      內者，按上開利率百分之十，在六個月以上者，按上開利率百分之二十計付違約
      金。詎被告自八十八年六月四日起即未繳納本息，嗣原告經鈞院九十年度執字第
      二六六○五號強制執行案件之拍賣分配價款中受償部分款項，尚有債權額二千三
      百七十三萬零一百七十八元之本金及利息暨違約金未獲清償，為此提起本件訴訟
      。
  三、證據：提出借據、支出傳票、收入傳票各二份、拍賣分配表、存放款利率查詢表
      各乙份為證。
乙、被告方面：
  一、聲明：求為判決原告之訴及其假執行之聲請均駁回。
  二、陳述：系爭借據雖為伊所簽，但伊並不知主債務人陳美芬借款之數額，而訂約
      當初渠等婚姻關係仍存續中，嗣因本件借貸緣故，雙方始協議離婚，茲因經濟
      狀況不好已無力還錢，且本件主債務人陳美芬尚有提供不動產擔保，並有其他
　　　連帶保證人張戡平，何以原告不逕行拍賣抵押物，或向陳美芬、張戡平求償。
丙、本院依職權調閱本院九十年度執字第二六六○五號執行卷。
    理      由
一、本件原告主張：訴外人陳美芬邀同被告擔任連帶保證人，於八十七年九月四日向
    伊借貸二千三百萬元及四百萬元共二筆，約定利息按原告公司之調整後基本放款
    利率加百分之零點五二五即週年利率百分之九點零二五計算，且依兩造所簽借據
    第五條約定，被告如未按期攤償本息時，即喪失期限利益，視為全部到期，須全
    部一次清償本息；又依被告所書立借據第五條約定，被告如未按期支付利息或到
    期不履行時，除按約定利率計息外，並逾期清償在六個月以內者，按上開利率百
    分之十，在六個月以上者，按上開利率百分之二十計付違約金。詎被告自八十八
    年六月四日起即未繳納本息，嗣伊經本院九十年度執字第二六六○五號強制執行
    案件之拍賣分配價款中受償部分款項，尚有債權額二千三百七十三萬零一百七十
    八元之本金及利息暨違約金未獲清償等情，業據其提出借據、支出傳票、收入傳
    票、拍賣分配表、存放款利率查詢表等件為證，且經本院依職權調取本院九十年
    度執字第二六六○五號執行卷核閱無訛，而被告對於系爭借據上伊簽名之真正並
　　不爭執，雖辯稱：伊並不知主債務人陳美芬向原告借款之數額云云，惟觀諸系爭
　　借據二紙分別載明借款金額為二千三百萬元及四百萬元，核與主債務人陳美芬實
　　際向原告借貸之各筆借款金額相符，衡情被告於簽立各該借據時對於主債務人陳
　　美芬向原告借貸各筆借款金額當知之甚詳，則其在上開借據連帶保證人一欄簽名
　　，自有同意擔任系爭二筆借款之連帶保證人，是被告前開所辯，顯與實情相悖，
　　尚非可取。被告又辯稱：本件借款之主債務人陳美芬尚提供不動產擔保，並有另
　　一連帶保證人張戡平，原告何以不逕行拍賣抵押物或向陳美芬、張戡平求償云云
　　，惟按擔保物權之設定，係發生擔保債權之效力，故債權經設定之擔保，債權人
　　自可就該擔保物受償或逕向債務人請求清償，債務人不得藉口有擔保物存在，拒
　　絕債權人清償之請求（最高法院十九年上字第三八○號判例參照）。又實行擔保
　　物權，係非訟事件，與起訴求償債務之訴訟事件，性質不同，可並行不悖。再依
    民法第二百七十二條第一項規定，數人負同一債務，明示對於債權人各負全部給
    付之責任者，為連帶債務。查被告係本件借款之連帶保證人，依法應與主債務人
    即訴外人陳美芬及其他連帶保證人即張戡平負同一清償責任，原告本得向被告或
    訴外人陳美芬、張戡平其中一人、數人或全部，同時或先後請求全部或一部之清
    償，同時是否先就擔保物權求償，亦有選擇行使之權，況查原告已就陳美芬所提
    供擔保之不動產執行拍賣取償，此經本院調取九十年度執字第二六六○五號執行
    卷查明無訛，是被告執此抗辯，亦無足採。綜上證據調查結果，應堪認原告主張
    之事實為真正。
二、從而，原告依消費借貸及連帶保證之法律關係，請求被告給付二千三百七十三萬
    零一百七十八元，及自九十一年七月六日起至清償日止，按週年利率百分之九點
    零二五計算之利息，並按上開利率百分之二十計算之違約金，為有理由，應予准
    許。
三、原告陳明願供擔保，請求宣告假執行，核無不合，爰酌定相當擔保金額，予以准
    許。
四、據上論結，本件原告之訴為有理由，依民事訴訟法第七十八條、第三百九十條第
    二項，判決如主文。
中　　　華　　　民　　　國　　九十一　　年　　　十　　　月　　十五　　　日
                                  臺灣臺南地方法院民事第二庭
~B審判長法　　　官　蔡美美
~B　　　法　　　官　洪碧雀
~B　　　法　　　官　李銘洲
右為正本係照原本作成
如對本判決上訴，須於判決送達後廿日內向本院提出上訴狀
中　　　華　　　民　　　國　　九十一　　年　　　十　　　月　　十七　　　日
~B　　　法院書記官　歐貞妙
